臺灣臺北地方法院民事裁定
111年度抗字第233號
抗  告  人  安鼎安衛工程股份有限公司


兼
法定代理人  林亮    
相  對  人  國泰世華商業銀行股份有限公司

法定代理人  郭明鑑  
非訟代理人  葉乃源  
上列當事人間聲請本票裁定事件，抗告人對於本院司法事務官於
民國111 年3 月3 日所為111 年度司票字第2961號裁定提起抗告
，本院裁定如下：
    主  文
抗告駁回。
抗告程序費用新臺幣壹仟元由抗告人負擔。
    理  由
一、按執票人向本票發票人行使追索權時，得聲請法院裁定後強
    制執行，票據法第123 條定有明文。次按，執票人向本票之
    債務人行使追索權時，得要求本票金額，如有約定利息者，
    並得要求其利息，票據法第124 條、第97條第1 項第1 款分
    別亦有明定。又本票既載明免除作成拒絕證書，則執票人聲
    請裁定准予強制執行時，自毋庸提出已為付款提示之證據。
    且本票執票人依票據法第123 條規定向本票發票人行使追索
    權，聲請法院裁定准予強制執行，係屬非訟事件，對於此項
    聲請所為裁定，僅依非訟事件程序，就本票形式上之要件是
    否具備予以審查為已足。苟若相對人如主張執票人未為提示
    ，依票據法第124 條準用同法第95條但書之規定，應由其負
    舉證之責（最高法院84年台抗字第22號裁定意旨參照）。
二、本件相對人聲請意旨略以：相對人主張執有抗告人及潘介皓
    於民國109 年6 月10日共同簽發票面金額新臺幣（下同）50
    0 萬元，付款地為相對人事務所，利息按國泰世華商業銀行
    牌告定儲利率指數月變動加碼年息1.88％計算，到期日為110
     年12月3 日，並免除作成拒絕證書之本票乙紙（下稱系爭
    本票）。詎系爭本票到期後經提示僅支付其中部分金額外，
    其餘金額259 萬0,305 元未獲付款，為此提出系爭本票，聲
    請裁定就上開金額及約定利息2.67％准許強制執行等語，並
    提出系爭本票為證（見原審卷第11頁）。原審就相對人提出
    之系爭本票形式上審查，認其已具備本票各記載事項，符合
    票據法第120 條規定，屬有效之本票，乃依同法第123 條之
    規定，而就票面金額其中金額259 萬0,305 元，及自110 年
    12月3 日起按年息2.67％計算之利息為准予強制執行之裁定
    ，揆諸前揭說明，於法並無不合。抗告人雖辯稱相對人未為
    付款提示，相對人實不得向抗告人等行使追索權，原裁定逕
    依相對人主張之金額准予強制執行，實有違誤云云；然系爭
    本票既已載明免除作成拒絕證書，揆諸前揭說明，相對人聲
    請法院裁定就系爭本票准予強制執行時，僅須表明曾為提示
    即為已足，無須提出已為付款提示之證據，而應由抗告人就
    相對人未為提示負舉證之責，惟抗告人並未舉證以實其說，
    依前述舉證責任分配原則，本院無從為抗告人有利之認定，
    是本院依形式上審認，本件已符本票追索權行使之要件。從
    而，抗告意旨指摘原裁定不當，求予廢棄，為無理由，應予
    駁回。
三、末按，訴訟標的對於各共同訴訟之各人必須合一確定者，共
    同訴訟人中一人之行為有利益於共同訴訟人者，其效力及於
    全體；不利益者，對於全體不生效力；民事訴訟法有關當事
    人能力、訴訟能力及共同訴訟之規定，於非訟事件關係人準
    用之，民事訴訟法第56條第1 項第1 款、非訟事件法第11條
    分別定有明文。又債權人以各連帶債務人為共同被告提起給
    付之訴，以被告一人提出非基於其個人關係之抗辯，而經法
    院認為有理由者為限，始得適用（修正前）民事訴訟法第56
    條第1 項之規定（最高法院41年台抗字第10號裁定意旨參照
    ）。是連帶債務人中之一人提出上訴，亦須非基於個人關係
    之抗辯，且經法院認為有理由者，始有修正前民事訴訟法第
    56條第1 項第1 款（現行民事訴訟法第56條第1 款）之適用
    ，其上訴效力始及於其他連帶債務人（共同訴訟人）（最高
    法院93年度台上字第62號判決意旨參照）。查本件相對人以
    抗告人、潘介皓為共同發票人應連帶負責，對其等聲請本票
    裁定准予強制執行，抗告人以前開理由提起抗告，雖非基於
    抗告人個人關係之抗辯，但經本院認抗告人之抗告為無理由
    ，依前揭說明，其抗告效力自不及於連帶債務人潘介皓，附
    此敘明。
四、據上論結，本件抗告為無理由，依非訟事件法第21條第2 項
    、第24條第1 項、第46條，民事訴訟法第495 條之1 第1 項
    、第449 條第1 項、第95條、第85條第2 項，裁定如主文。
中　　華　　民　　國　　111 　年　　4 　　月　　29　　日
            民事第五庭  審判長法  官    匡  偉 

　　　　　　　　　　　　　　  法  官    何佳蓉   
　　　　　　　　　　　　　　　　　　   
                              法  官    張詠惠
以上正本係照原本作成。　　　　　　　　　　　　　　　
本裁定除以適用法規顯有錯誤為理由，並經本院許可外，不得再
抗告。如提起再抗告，應於收受後10日內委任律師為訴訟代理人
向本院提出再抗告狀。並繳納再抗告費新台幣1,000 元。
中　　華　　民　　國　　111 　年　　4 　　月　　29　　日
                              書記官　  陳香伶